臺灣臺東地方法院民事簡易判決
110年度東原簡字第92號
原      告  潘冠中  

被      告  林啓進  
上列當事人間請求損害賠償事件，原告提起刑事附帶民事訴訟，
經本院刑事庭移送前來（110年度原交附民字第10號），本院於
民國111年3月30日言詞辯論終結，判決如下：
    主      文
被告應給付原告新臺幣30,943元，及自民國110年8月17日起至清
償日止，按週年利率百分之5計算之利息。
原告其餘之訴駁回。
訴訟費用由被告負擔百分之25，餘由原告負擔。
本判決原告勝訴部分得假執行。
原告其餘假執行之聲請駁回。
    事實及理由
壹、程序部分
　　被告經合法通知，未於言詞辯論期日到場，核無民事訴訟法
    第386條所列各款情形，爰依原告之聲請，由其一造辯論而
    為判決。
貳、實體部分　　
一、原告主張：被告於民國109年8月24日上午10時18分許，騎乘
    腳踏自行車沿臺東縣臺東市新生路588巷由北往南方向行駛
    ，行經臺東縣臺東市新生路與上開路段588巷交岔路口處，
    本應注意飲用酒類吐氣所含酒精濃度達每公升0.15毫克不得
    騎乘腳踏自行車，且騎乘腳踏自行車行經無號誌交岔路口時
    ，應注意幹線道來車，支線道應暫停讓幹線道車先行，而依
    當時天氣晴、日間自然光線、視距良好、柏油路面乾燥、無
    缺陷無障礙物，並無不能注意之情事，竟疏未注意及此，仍
    飲酒過量騎乘腳踏自行車致注意力減低，未依規定暫停禮讓
    幹線道車先行而貿然左轉，適原告騎乘車牌號碼000-000號
    普通重型機車沿臺東縣臺東市新生路由東往西方向行經該處
    ，被告騎乘腳踏自行車與原告騎乘之上開普通重型機車發生
    碰撞(下稱系爭車禍)，原告人車倒地致受有左側胸壁、右手
    第五指挫傷、左側手肘、左側膝部擦挫傷及左側膝部擦傷等
    傷害(下稱系爭傷害)。被告上開過失傷害之犯行，業經本院
    刑事庭以110年度原交簡字第11號刑事判決判處拘役50日確
    定。原告因系爭車禍而支出醫藥費用新臺幣(下同)793元、
    就診交通費150元、因受傷無法照顧嬰兒而須由妻子代為照
    顧所應歸屬於妻子之利益11,200元、所失休假利益609元、
    因前往事故鑑定及調解所支出之汽油費用30元。此外，原告
    因本件車禍身心受創，併請求精神慰撫金11萬元。爰依民法
    第184條第1項前段、第2項、第191條之2、第193條第1項及
    第195條第1項之規定，訴請被告賠償等語。並聲明：㈠被告
    應給付原告122,782元，及自起訴狀繕本送達翌日起至清償
    日止，按週年利率5%計算之利息。㈡願供擔保請准宣告假執
    行。
二、被告未於言詞辯論期日到場，亦未提出書狀作何聲明或陳述
    。
三、被告因系爭車禍致原告受有系爭傷害，被告犯過失傷害罪，
    前經本院刑事庭以110年度原交簡字第11號刑事判決判處拘
    役50日確定等情，有上開刑事判決正本附卷可參（見東原簡
    字卷第2頁至第3頁反面），而被告對原告所主張之事實，已
    於相當時期受合法通知，卻未於言詞辯論期日到場爭執，亦
    未提出任何書狀或證據資料爭執前揭原告主張事實，依民事
    訴訟法第280條第3項前段準用同條第1項之規定，應視同自
    認。是被告就系爭車禍有過失，應可認定。
四、原告依民法第184條第1項前段、第2項、第191條之2、第193
    條第1項及第195條第1項之規定，請求被告給付之金額為何
    ？本院判斷如下：
  ㈠按因故意或過失，不法侵害他人之權利者，負損害賠償責任
    。違反保護他人之法律，致生損害於他人者，負賠償責任。
    不法侵害他人之身體或健康者，對於被害人因此喪失或減少
    勞動能力或增加生活上之需要時，應負損害賠償責任。不法
    侵害他人之身體、健康、名譽、自由、信用、隱私、貞操，
    或不法侵害其他人格法益而情節重大者，被害人雖非財產上
    之損害，亦得請求賠償相當之金額；名譽被侵害者，並得請
    求回復名譽之適當處分，民法第184條第1項前段、第2項、
    第193條第1項、第195條第1項分別定有明文。又不法侵害他
    人之人格權，被害人受有非財產上損害，請求加害人賠償相
    當金額之慰撫金時，法院對於慰撫金之量定，應斟酌實際加
    害情形、所造成之影響、被害人痛苦之程度、兩造之身分地
    位經濟情形及其他各種狀況，以核定相當之數額（最高法院
    51年度台上字第223號判決意旨參照）。
  ㈡原告主張被告於系爭車禍有過失行為，致其受有系爭傷害，
    被告犯過失傷害罪經本院刑事庭判處拘役50日確定等情，業
    如上揭三所述。是原告因被告之侵權行為受有損害，請求被
    告負擔損害賠償責任，自屬有據。
　㈢茲就原告得請求之損害賠償項目及金額分述如下：
  1.關於醫藥費用793元部分：
    原告請求被告給付793元之醫療費用，業據其提出衛生福利
    部臺東醫院醫療費用收據、升業診所藥品明細收據等件為證
    (見原交附民字卷第13至17頁），是原告此部分請求有理由
    。
  2.關於就診交通費150元部分：
　　原告請求被告給付前往就診之交通費用150元，業據其提出
    車資收據為證(見原交附民字卷第21頁)，觀諸該車資收據之
    開立日期為109年8月24日即系爭車禍發生日期，堪認該交通
    費係原告於發生系爭車禍後前往就診所支出，原告此部分請
    求有理由。
　3.關於因受傷無法照顧嬰兒而須由妻子代為照顧所應歸屬於妻
    子之利益11,200元部分：
　　原告固主張其因受有系爭傷害而無法照顧嬰兒，故須由其妻
    代為照顧一週，其妻因而無法休息，受有所失利益11,200元
    (計算式：時薪200元×8小時×7日＝11,200元)等語。惟查，原
    告此部分請求並非用作填補原告自己所受之損害，難認此部
    分損害與原告不法侵害行為間有何相當因果關係，是原告此
    部分之請求應無理由。
　4.關於所失休假利益609元及為參與事故鑑定與調解而支出之
    汽油費用30元部分：
　　原告固主張其因本件車禍須前往參與事故鑑定及調解，須請
    休假共3小時，其休假權因而受侵害，以其時薪203元計算，
    共受有609元之損害，且其因而支出汽油費用30元等語。惟
    原告乃係為保障自身權益而參與事故鑑定及調解，於行使其
    權利時產生此部分之損害，並非係被告所為之不法侵害行為
    所生之損害，是以原告主張之該等損害難認與被告之不法侵
    害行為間有何相當因果關係。從而，原告此部分主張為無理
    由。
　5.關於精神慰撫金110,000元部分：
　　本院衡諸原告因被告之侵權行為受有系爭傷害，造成諸多生
    活上之不便，而受有相當之痛苦，且被告於系爭車禍發生時
    之酒測值為1.55mg/l，有酒精測定紀錄表可查(見警卷第13
    頁)，其不法侵害原告權利之情節尚非輕微。又原告自陳學
    歷為碩士畢業，目前擔任公職，月收入約45,000元（見東原
    簡字卷第29頁反面）等語，復參酌本院依職權調取之稅務電
    子閘門財產所得調件明細表(見東原簡字卷第18至20頁、第2
    2頁，為維護兩造之隱私、個資，爰不就此詳予敘述)，本院
    認原告向被告請求精神慰撫金110,000元尚屬過高，應以30,
    000元為適當。
  6.從而，被告因過失不法侵害原告之身體、健康，原告得請求
    被告賠償之金額總計為30,943元（計算式：醫藥費793元＋就
    診交通費150元＋精神慰撫金30,000元＝30,943元）。
五、末按給付無確定期限者，債務人於債權人得請求給付時，經
    其催告而未為給付，自受催告時起，負遲延責任；其經債權
    人起訴而送達訴狀，或依督促程序送達支付命令，或為其他
    相類之行為者，與催告有同一之效力；遲延之債務，以支付
    金錢為標的者，債權人得請求依法定利率計算之遲延利息；
    應付利息之債務，其利率未經約定，亦無法律可據者，週年
    利率為百分之5，民法第229條第2項、第233條第1項前段、
    第203條分別定有明文。本件原告對被告之侵權行為損害賠
    償債權係未定期限之債，而本件起訴狀繕本於110年8月6日
    寄存於馬蘭派出所，經10日即110年8月16日發生送達效力，
    有卷附送達證書可憑（見原交附民字卷第35頁），是原告請
    求自起訴狀繕本送達翌日即110年8月17日起至清償日止，按
    週年利率5%計算之利息，自屬有理。　
六、綜上所述，原告依民法第184條第1項前段、第2項、第191條
    之2、第193條第1項及第195條第1項之規定，請求被告給付
    如主文第1項所示，為有理由，應予准許。逾此範圍之請求
    ，為無理由，應予駁回。
七、本件係就民事訴訟法第427條第1項訴訟適用簡易程序所為被
    告部分敗訴之判決，依同法第389條第1項第3款規定，應就
    被告敗訴部分，依職權宣告假執行。至原告敗訴部分，其假
    執行之聲請已失所附麗，應予駁回。　
八、本件事證已臻明確，兩造其餘主張等攻擊防禦方法，核與判
    決結果不生影響，爰不逐一論述。
九、本件係刑事附帶民事訴訟，由合議庭裁定移送民事庭之事件
    ，依刑事訴訟法第504條第2項之規定，免納裁判費，目前亦
    無其他訴訟費用支出，本無確定訴訟費用額必要。惟仍爰依
    民事訴訟法第87條第1項之規定，諭知訴訟費用之負擔，以
    備將來如有訴訟費用發生時，得確定其負擔，併此敘明。
中    華    民    國    111    年     4    月    8    日
                  臺東簡易庭  法  官  張鼎正
以上正本係照原本作成。
如對本判決上訴，須於判決送達後20日內向本庭提出上訴狀。如
委任律師提起上訴者，應一併繳納上訴審裁判費。
中　　華　　民　　國　　111 　年　　4 　　月　　11　　日
                              書記官  劉雅文